臺灣臺中地方法院小額民事判決
　　　　　 111年度沙小字第631號
原      告  王立育  
被      告  郭泉源  
            洪素珠  
            謝德裕  
上列當事人間請求損害賠償事件，本院於民國111年11月8日言詞
辯論終結，判決如下：
    主      文
被告郭泉源應給付原告新臺幣5,000元，及自民國111年9月17日
起至清償日止，依照週年利率5％計算之利息。
原告其餘之訴駁回。
訴訟費用新臺幣1,000元，由被告郭泉源負擔新臺幣51元，餘由
原告負擔。
本判決原告勝訴部分得假執行。
    事實及理由
一、原告主張：（一）原告請求被告郭泉源賠償部分：1.被告郭
    泉源與原告係鄰居，2人因環保問題而素有嫌隙。於民國109
    年7月7日11時45分許，被告郭泉源復因遭原告檢舉，心生不
    滿，欲找原告理論，2人在原告位於臺中市○○區○○路000○0號
    住處前發生爭執，原告為蒐證而持其所有之手機（廠牌：AS
    US）錄影。詎被告郭泉源竟基於傷害、毀損及強制之犯意，
    於爭執過程中，徒手將原告使用中之手機撥落於地上，以此
    強暴方式，妨害原告使用手機之權利，且造成該手機防摔氣
    墊鼓產生凹陷、刮痕，手機背蓋亦產生刮痕，使該手機防摔
    氣墊鼓及背蓋原有之保護及美觀功能因而受到損壞；被告郭
    泉源並旋即徒手毆打原告左臉部，致使原告受有左側顳區、
    眼眶區腫痛、頭暈嘔吐之傷害。被告郭泉源因毀損原告之手
    機，及強制罪使原告無法錄得被告郭泉源施暴之情形，致使
    原告出現創傷後壓力症候群，出現恐懼、焦慮、緊張、失眠
    的症狀，故此部分請求被告給付精神慰撫金新臺幣（下同）
    25,000元。2.又於鈞院110年度沙簡字第131號判決主文「訴
    訟費用由被告負擔十分之一」記載，此訴訟費用被告應給付
    原告多少錢應清楚說明，原告認為被告應該給付原告訴訟費
    用700元。3.被告郭泉源於109年11月30日上午10時35分許，
    鈞院109年度訴字第2533號刑事法庭開庭中，在法庭上指控
    原告所提供的傷害影片是剪接的，要誣陷被告郭泉源入罪，
    一直在法庭上說他沒有打人，只是不小心碰到等語，為不實
    指控嚴重污辱原告人格，造成原告精神損失，故請求精神慰
    撫金1萬元。4.被告郭泉源於110年5月4日上午10時35分許，
    鈞院110年沙簡字第131號案件開庭時，被告郭泉源公開說自
    從他搬到臺中市○○區○○路000○0號，原告就10幾年沒工作賺
    錢，都靠檢舉別人在生活，為不實指控嚴重侮辱原告人格，
    造成原告精神損失，請求精神慰撫金1萬元。5.被告於110年
    1月25日上午10時0分許，在臺中地方檢察署檢察官109年度
    偵續字第235號偵查庭時公開說因原告告被告，害被告郭泉
    源看了好幾家診所及害被告郭泉源太太變重症云云。事實上
    真正的原因是被告郭泉源酒後駕車被判刑確定（鈞院110年
    度交訴字第97號刑事判決），及被告郭泉源毆打原告被判刑
    。所以被告郭泉源不實指控及嫁禍原告，嚴重侵害原告身心
    健康及污辱原告人格，造成原告精神損失，請求精神慰撫金
    1萬元。6.被告郭泉源平日丟鋁罐、大聲撥放音樂、敲扁鋁
    罐、機車壓水溝蓋及開關門等製造噪音，侵害原告生活安寧
    ，使原告長期被惡意噪音迫害，身心嚴重受創。111年6月5
    日10時58分28秒許，被告郭泉源故意走到原告旁邊罵三字經
    ，報復原告檢舉。且被告郭泉源在家門前回收紙板占用道路
    並時常亂飛影響交通安全。被告郭泉源上述製造噪音、罵三
    字經及讓回收紙板亂飛之行為，造成原告嚴重精神損失，故
    請求精神慰撫金2萬元並請求除去侵權行為。7.醫療費用1,6
    00元：原告至新活力診所就醫支出之醫療費用。以上原告受
    有之損害共計77,300元，被告郭泉源應負賠償責任。（二）
    原告請求被告洪素珠賠償部分：109年7月7日原告遭被告郭
    泉源毆打後，當日上午11時51分許，被告洪素珠為被告郭泉
    源之太太，用閩南語罵原告「沒人像你這樣」（意旨罵原告
    思想有問題），是在羞辱及毀損原告人格，故請求被告洪素
    珠賠償精神慰撫金1萬元。（三）原告請求被告謝德裕賠償
    部分：109年7月7日原告遭被告郭泉源毆打後，當日上午11
    時51分許，被告謝德裕，用閩南語罵原告「本人頭腦想不開
    ，自己要檢討」（意旨罵原告思想有問題），是在羞辱及毀
    損原告人格，故請求被告謝德裕賠償精神慰撫金1萬元。為
    此，爰依侵權行為之法律關係提起本件訴訟請求被告給付。
    並請求法院判決：（一）被告郭泉源應給付原告77,300元，
    被告洪素珠應給付原告1萬元，被告謝德裕應給付原告1萬元
    ，及均自起訴狀繕本送達翌日起至清償日止，依照週年利率
    5%計算之利息。（二）訴訟費用由被告負擔。　　
二、被告抗辯：
（一）被告郭泉源部分：刑事部分罰金我已經繳納，另不起訴處
      分後原告又告我這樣對嗎，我們常常被他告，看看會不會
      賠他錢，欺負我們老人，請法官勸原告。
（二）被告洪素珠部分：因為殘障所以才發出聲音，也沒有很大
      聲，在白天也不是在晚上。
（三）被告謝德裕部分：都是我們鄰居，我是在勸他，我沒有惡
      意，原告說我笑他，我沒有惡意，我覺得莫名其妙。
三、本院之判斷：
（一）被告郭泉源部分：
 　1、按民事訴訟法第400條第1項所謂一事不再理之原則，乃指
      同一事件已有確定之終局判決，不得更行起訴者而言。其
      所謂同一事件，必須同一當事人就同一法律關係而為同一
      之請求，始屬相當（最高法院79年度臺上字第2420號民事
      裁判意旨參照）。本件原告前雖對被告郭泉源傷害部分提
      起附帶民事訴訟，並經本院以110年度沙簡字第131號、11
      0年度簡上字第274號判決確定，但原告於該事件中僅就傷
      害及毀損眼鏡部分為請求，並未對被告郭泉源強制罪、毀
      損罪部分為損害賠償請求，本件原告再針對前次未請求部
      分，請求法院判決，應無一事不再理原則之適用，先予說
      明。
   2、本件被告郭泉源於109年7月7日11時45分許，因遭原告檢
      舉，心生不滿，欲找原告理論，2 人在原告位於臺中市○○
      區○○路000○0號住處前發生爭執，原告為蒐證而持其所有
      之手機（廠牌：ASUS）錄影。詎被告郭泉源竟基於傷害、
      毀損及強制之犯意，於爭執過程中，徒手將原告使用中之
      手機撥落於地上，以此強暴方式，妨害原告使用手機之權
      利，且造成該手機防摔氣墊鼓產生凹陷、刮痕，手機背蓋
      亦產生刮痕，使該手機防摔氣墊鼓及背蓋原有之保護及美
      觀功能因而受到損壞；被告郭泉源並旋即徒手毆打原告左
      臉部，致使原告受有左側顳區、眼眶區腫痛、頭暈嘔吐之
      傷害，此經有本院110年度簡上字第80號刑事判決在卷可
      稽，並經本院主動調閱該案卷宗核閱無誤。原告前就傷害
      及眼鏡毀損部分提起民事賠償請求，並經本院以110年度
      簡字第131號民事判決認定被告郭泉源應賠償原告41,560
      元及法定遲延利息，原告與被告郭泉源均不服原判決提起
      上訴，原告並追加起訴，經本院110年度簡上字第274號判
      決認定：「一、原判決關於駁回上訴人王立育後開第二項
      部分廢棄。」、「二、上廢棄部分，被上訴人郭泉源應再
      給付上訴人王立育新台幣（下同）200元，及自110年5月5
      日起至清償日止，按年息5%計算之利息。」、「三、上訴
      人王立育其餘上訴及追加之訴均駁回。」、「四、第一審
      訴訟費用（確定部分除外）及第二審訴訟費用（含追加起
      訴部分），由王立育負擔。」，並駁回被告郭泉源上訴部
      分，此有本院110年度簡字第131號、110年度簡上字第274
      號判決書在卷可認，並經本院主動調閱兩案卷宗核閱無誤
      。原告就110年度簡上字第80號刑事判決認定之被告郭泉
      源強制罪、毀損罪部分為損害賠償請求，本院審酌雙方發
      生衝突之原因，及雙方之經濟狀況，並斟酌兩造之身份、
      地位、經濟能力，及被告郭泉源所為前開強制行為對於原
      告所造成傷害之程度，及原告因此所受精神上痛苦之程度
      等一切情狀，認原告請求被告賠償精神慰撫金25,000元，
      尚屬過高，應以5,000元為適當，至原告逾此部分之精神
      賠償請求，難認有據，無從准許。另原告至新活力診所就
      醫支出之醫療費用1,600元部分，並無證據證明與被告郭
      泉源前述行為有關，原告此部分請求，亦無理由。
 　3、原告所稱前案訴訟費用部分，應由原告依民事訴訟法第91
      條規定程序處理。而被告郭泉源於檢察官偵查中、法院刑
      事及民事法庭開庭中之辯駁，屬於訴訟中之攻擊或防禦方
      法，原告對此請求精神賠償，並無理由。至於原告主張被
      告郭泉源平日丟鋁罐、大聲撥放音樂、敲扁鋁罐、機車壓
      水溝蓋及開關門等製造噪音，侵害原告生活安寧，使原告
      長期被惡意噪音迫害，身心嚴重受創；又111年6月5日10
      時58分28秒許，被告郭泉源故意走到原告旁邊罵三字經，
      報復原告檢舉；且被告郭泉源在家門前回收紙板占用道路
      並時常亂飛影響交通安全。被告郭泉源上述製造噪音、罵
      三字經及讓回收紙板亂飛之行為，造成原告嚴重精神損失
      ，故請求精神慰撫金2萬元並請求除去侵權行為云云，並
      未提出相關證據證明之，此部分本院即無從認定原告主張
      為真。
   4、給付有確定期限者，債務人自期限屆滿時起，負遲延責任
      ；給付無確定期限者，債務人於債權人得請求給付時，經
      其催告而未為給付，自受催告時起，負遲延責任。其經債
      權人起訴而送達訴狀，或依督促程序送達支付命令，或為
      其他相類之行為者，與催告有同一之效力，民法第229條
      第1項、第2項分別定有明文。又按遲延之債務，以支付金
      錢為標的者，債權人得請求依法定利率計算之遲延利息。
      但約定利率較高者，仍從其約定利率；應付利息之債務，
      其利率未經約定，亦無法律可據者，週年利率為百分之5
      ，民法第233條第1項、第203條亦分別明定。查原告對被
      告郭泉源之侵權行為損害賠償債權，核屬無確定期限之給
      付，既經原告提起本件民事訴訟，且原告起訴狀繕本業於
      111年9月16日合法送達被告郭泉源，則被告郭泉源迄未給
      付，應負遲延責任，是以，原告請求自起訴狀繕本送達被
      告之次日即111年9月17日起至清償日止，依照週年利率5％
      計算之法定遲延利息，核無不合，應予准許。
   5、從而，原告依據侵權行為損害賠償之法律關係，請求被告
      郭泉源應給付原告5,000元，及自111年9月17日起至清償
      日止，依照週年利率5％計算之利息，為有理由，應予准許
      ，至逾此部分之請求，則屬無據，應予駁回。
（二）被告洪素珠部分：
 　1、原告雖主張109年7月7日原告遭被告郭泉源毆打後，當日
      上午11時51分許，被告洪素珠為被告郭泉源之太太，用閩
      南語罵原告「沒人像你這樣」（意旨罵原告思想有問題）
      ，是在羞辱及毀損原告人格，故請求被告洪素珠賠償精神
      慰撫金1萬元云云。
　2、按以粗鄙之言詞，辱罵或批評他人，即所謂侮辱之言詞，
     言詞本身多不涉及事實之陳述，即偏向於所謂意見之表達
     。而言詞是否粗俗，端賴個人之品味而定，實情往往是，
     私底下被他人指摘者，不會因為幾句粗俗言詞就受到社會
     上負面評價，毋寧反是說出此類粗俗言詞之發言者，會被
     社會評價為品位不佳、人品不良，而遭致人格貶低的社會
     評價，如此所謂「名譽」受損者，即非提告者，反係發言
     之人！而保障言論者以最有效之語言表意，原本就是言論
     自由的核心範圍，而語言、文字之選用，本來除了客觀意
     思之傳達溝通外，還有情感表述的成分在內，特別是「有
     力的表述，未必是文雅的」，在審究行為人之意見表達或
     評論之言詞是否構成侮辱之言詞，而構成民事上侵權行為
     ，「合理評論原則」之不罰事由，仍可視為係對於侮辱性
     言論是否阻卻不法事由之參考事項之一，亦即應以行為人
     是否基於確信之事實，而申論其個人之意見。此等言論，
     因為不涉及事實之傳述，刑法上應以公然為之，而形成「
     挑釁性言論」，足以立即形成創傷及立即導致平和秩序遭
     破壞而有害公共秩序時，方加以處罰。於民事法律上，基
     於維護他人主觀名譽感情，即「個人擁有較佳聲譽之主觀
     願望」，應可列為侵害性之言論，然無論如何，縱然不是
     公然為之，亦必須是惡意對遭侮辱之本人為之，始能認有
     侵害性之存在。
  3、本院認為「沒人像你這樣」一語，客觀上並非粗鄙之言詞
     ，亦非辱罵或批評他人之言詞，原告認為被告洪素珠所稱
     「沒人像你這樣」是在羞辱及毀損原告人格云云，並無可
     採，其請求被告洪素珠賠償精神慰撫金，並無理由。
（三）被告謝德裕部分：本院依前述見解，認為被告謝德裕所稱
      「本人頭腦想不開，自己要檢討」，客觀上並非粗鄙之言
      詞，亦非辱罵或批評他人之言詞，原告認為被告謝德裕上
      述內容是在羞辱及毀損原告人格云云，並無可採，其請求
      被告謝德裕賠償精神慰撫金，並無理由。
四、本件原告勝訴部分係適用小額程序而為被告郭泉源敗訴之判
    決，依民事訴訟法第436條之20規定，應依職權宣告假執行
    ；併依同法第436條之19第1項規定，確定本件訴訟費用額為
    1,000元，依民事訴訟法第79條，命由被告郭泉源負擔51元
    ，餘由原告負擔。
中　　華　　民　　國　　111 　年　　11　　月　　22　　日
                        臺灣臺中地方法院沙鹿簡易庭
                            法  官  劉國賓
以上為正本，係照原本作成。
如不服本判決，應於送達後廿日內，以判決違背法令為理由，向
本院提出上訴狀並表明上訴理由（上訴理由應表明一、原判決所
違背之法令及其具體內容；二、依訴訟資料可認為原判決有違背
法令之具體事實），如於本判決宣示後送達前提起上訴者，應於
判決送達後廿日內補提上訴理由書（須附繕本）。
中　　華　　民　　國　　111 　年　　11　　月　　22　　日
                            書記官  張隆成